臺灣臺中地方法院刑事判決　　　　　　　 96年度易字第537號
公　訴　人　臺灣臺中地方法院檢察署檢察官
被　　　告　乙○○
　　　　　　　　　　（另案於臺灣臺中監獄執行中）
上列被告因恐嚇案件，經檢察官提起公訴（九十五年度偵字第一
三三六七號），本院判決如下：
    主  文
本件乙○○被訴幫助恐嚇取財部分免訴。
    理  由
一、公訴意旨略以：被告乙○○明知租用行動電話程序甚為簡便
    ，且租用人無須具備特殊條件，依一般社會生活之通常經驗
    ，犯罪集團等不法份子經常利用他人所申請之電話，逃避執
    法人員之追查，亦知提供電話予陌生人士使用，常與財產犯
    罪密切相關，可能被犯罪集團所利用以遂其等恐嚇取財或詐
    欺犯罪之目的，乙○○，竟基於幫助人恐嚇之不確定故意，
    將其於民國九十四年十一月二日，向南屏電信股份有限公司
    （下稱南屏電信公司）申設0000000000號行動電
    話號碼後，在不詳地點，將其所申辦之上開門號行動電話，
    以不詳代價，販賣予不詳之人，再轉交予不詳之恐嚇集團。
    嗣經某不詳之恐嚇集團成員取得上開門號，即基於恐嚇之犯
    意，由其一位姓名年籍不詳之男性成員，於九十四年十一月
    十八日十七時五十五分許，撥打被害人丙○○之00000
    00000號行動電話，並向被害人丙○○恐嚇稱：叫小姐
    費用為新臺幣（下同）四千元及取回個人資料費用一萬二千
    元，否則要對其及家人不利，同時留下000000000
    0號行動電話及同案被告甲○○（另行審結）所有之臺北富
    邦銀行之第000000000000號帳號等語，致被害
    人丙○○心生畏懼，於同日十八時四十五分許，前往臺中市
    ○○路與柳川西路交岔路口附近之富邦銀行匯款四千元至同
    案被告甲○○上開臺北富邦銀行帳戶內。因認被告乙○○涉
    犯刑法第三十條第一項、第三百四十六條第一項之幫助恐嚇
    取財罪嫌。
二、按案件曾經判決確定者，應諭知免訴之判決，並得不經言詞
    辯論為之，刑事訴訟法第三百零二條第一款、第三百零七條
    分別定有明文。又訴訟上所謂一事不再理之原則，關於實質
    上一罪或裁判上一罪，亦均有其適用；又裁判上一罪，其一
    部分犯罪事實曾經判決確定者，其效力當然及於全部，故檢
    察官復將其他部分重行起訴，亦應諭知免訴之判決；另按同
    一案件曾經法院為實體上之判決確定者，固應依刑事訴訟法
    第三百零二條第一款之規定，為免訴之判決。此項確定判決
    既判力之原則，不論實質上之一罪，或連續犯、牽連犯、想
    像競合犯等裁判上之一罪，其一部事實已經判決確定者，對
    於構成一罪之其他部分，均有其適用，此乃基於審判不可分
    之關係，在審理事實之法院，就全部犯罪事實，依同法第二
    百六十七條之規定，本應予以審判，故其判決確定之效力，
    應及於全部之犯罪事實，若在最後審理事實之法院宣判後，
    始行發生之事實，既非該法院所得審判，即為該案判決之既
    判力所不及。是既判力對於時間效力之範圍，係以最後審理
    事實法院之宣示判決日為判斷之標準（最高法院六十年度臺
    非字第七七號判例、四十九年度臺非字第二○號判例、八十
    五年度臺非字第三四八號判決意旨參照）。
三、被告乙○○於九十四年十一月二日，在位於高雄市新興區○
    ○○路一五二號「亞東電話企業行」申請行動電話門號00
    00000000、0000000000、000000
    0000、0000000000、0000000000
    號後，隨即在在上址，以每支門號五百元之代價出售予不詳
    姓名年籍綽號「阿廷」之成年男子之事實，業據被告於本院
    準備程序時坦承不諱（見本院九十六年三月二十六日準備程
    序筆錄），並有被告在南屏電信公司之行動電話門號000
    0000000、0000000000、0000000
    000、0000000000、0000000000號
    之開通申請表二紙、乙○○國民身分證及國民健保卡影本各
    一紙在卷可稽。惟查，被告於九十四年十一月間，在南屏電
    信公司前交付前開行動電話門號0000000000號予
    不詳姓名年籍綽號「阿廷」之成年男子後，即經詐騙集團成
    員利用行動電話門號0000000000號撥打電話予案
    外人韓政潔，並佯稱其友人騎機車發生車禍，須支付拖車費
    用云云，致案外人韓政潔陷於錯誤，並依指示於九十四年十
    一月二十八日匯款三千元至案外人羅詩涵所有之中國信託商
    業銀行大安分行帳號000000000000號帳戶內，
    隨即為該詐騙集團成員提領殆盡，而涉有刑法第三十條第一
    項、第三百三十九條第一項之幫助詐欺取財罪之犯行，業經
    臺灣屏東地方法院檢察署檢察官以九十五年度偵字第四九○
    ○號聲請法院逕以簡易判決處刑後，經臺灣屏東地方法院於
    九十五年十月三十日以九十五年度簡字第一六一七號判決判
    處有期徒刑月（下稱前案），於九十五年十二月四日確定
    等情，此有該案聲請簡易判決處刑書、刑事簡易判決一份及
    臺灣高等法院被告前案紀錄表各一份在卷可稽。本件公訴意
    旨認被告涉犯幫助恐嚇取財罪嫌所交付之行動電話門號行動
    電話門號0000000000九號，核與前案所認定之行
    動電話門號0000000000號係同時由被告所申請，
    且於同一時地所交付予該不詳姓名年籍綽號「阿廷」之成年
    男子之行動電話門號，應認係同一幫助行為，而為單一幫助
    行為，被告雖並未參與恐嚇取財之犯行，然其顯係就他人之
    犯罪加以助力，參與刑法第三百四十六條第一項構成要件以
    外之行為，核其行為，亦係犯刑法第三十條第一項、第三百
    四十六條第一項之恐嚇取財罪之幫助犯。被告以一提供行動
    電話門號之幫助行為，使得詐欺集團詐騙前案被害人韓政潔
    ，並向本案被害人丙○○恐嚇財物，為一行為觸犯數罪名，
    屬於一行為侵害數法益之想像競合犯，應依刑法第五十五條
    規定，從一重處斷（修正後刑法第五十五條關於想像競合犯
    之規定，固增加但書：「但不得科以較輕罪名所定最輕本刑
    以下之刑」之規定，惟此係屬科刑之限制，為法理之明文化
    ，非屬法律之變更，毋庸比較新舊法，附此敘明），而有裁
    判上一罪關係。準此，本件被告一部分犯罪事實既於九十五
    年十二月四日業經判決確定，而本件之犯罪事實發生之時點
    復係在該判決之前，是其判決效力自及於全部，揆諸前揭第
    二段所示判例、判決意旨，應諭知被告免訴之判決，並不經
    言詞辯論為之。
據上論斷，應依刑事訴訟法第三百零二條第一款、第三百零七條
，判決如主文。
中　　華　　民　　國　　96　　年　　4 　　月　　23　　日
                  刑事第九庭    審判長法  官  周瑞芬
                                      法  官  何世全
                                      法  官  余德正
以上正本證明與原本無異。
如不服本判決，應於送達後十日內向本院提出上訴狀（須附繕本
），上訴於臺灣高等法院臺中分院。
                                      書記官  廖日晟
中　　華　　民　　國　　96　　年　　4 　　月　　23　　日
